【裁判字號】    97,訴,1127
【裁判日期】    970822
【裁判案由】    毒品危害防制條例
【裁判全文】
臺灣基隆地方法院刑事判決              97年度訴字第1127號
公  訴  人  臺灣基隆地方法院檢察署檢察官
被      告  乙○○
                    （另案在臺灣基隆監獄執行中）
上列被告因違反毒品危害防制條例案件，經檢察官提起公訴（97
年度毒偵字第1528號），被告並為有罪陳述，本院合議庭乃裁定
由受命法官獨任以簡式審判程序進行審理，並判決如下：
    主  文
乙○○施用第一級毒品，累犯，處有期徒刑柒月，扣案之第一級
毒品海洛因肆包（驗餘後淨重合計零點壹貳公克）併同無從與之
完全析離之分裝袋肆只，均沒收銷燬。
    事  實
一、前案紀錄：
  (一)乙○○前因初犯施用毒品案件，經觀察、勒戒後，認有繼續
    施用毒品之傾向，經法院裁定強制戒治，俟民國90年6 月14
    日始因停止戒治並付保護管束而經釋放出所，90年12月21日
    管束期滿未經撤銷而完成其毒癮戒斷療程，並由臺灣基隆地
    方法院檢察署檢察官於91年1 月3 日，以91年度戒毒偵字第
    1 號為不起訴處分確定。
  (二)乙○○復另犯偽造有價證券案件，經臺灣高等法院於91年2
    月27日，以90年度上訴字第4114號判決有期徒刑三年四月確
    定，91年7 月21日發監執行、93年10月8 日假釋出監；乃其
    管束期間猶未屆滿，乙○○旋於前揭(一)所述之強制戒治執行
    完畢以後之五年以內，再犯施用毒品案件（二犯施用毒品案
    件；施用毒品時間：自94年3 月初某日起，至94年4 月27日
    止），由臺灣基隆地方法院檢察署檢察官提起公訴，經本院
    於94年8 月31日，以94年度訴字第659 號判決有期徒刑十月
    確定。其首開假釋遂經撤銷，94年10月28日再經發監，執行
    前案（偽造有價證券案件）所餘刑期（殘刑十一月二十一日
    ），迨其殘刑執行完畢（構成累犯），方接續執行後案（二
    犯施用毒品案件）所處徒刑（有期徒刑十月）；乃其後案僅
    受有期徒刑之一部執行，中華民國九十六年罪犯減刑條例旋
    於96年7 月16日公布施行，後案乃經依法減刑（本院96年度
    聲減字第276 號裁定），並由檢察官指揮執行而於96年7 月
    16日赦免餘刑，致已於96年7 月16日經釋放出獄（構成累犯
    ）。
  (三)乙○○又分別因(甲)三犯施用毒品案件（施用毒品時間：97年
    1 月6 日），由臺灣基隆地方法院檢察署檢察官提起公訴，
    經本院於97年5 月14日，以97年度訴字第591 號判決有期徒
    刑九月確定；(乙)四犯施用毒品案件（施用毒品時間：97年1
    月30日左右），由臺灣基隆地方法院檢察署檢察官提起公訴
    ，經本院於97年4 月24日，以97年度訴字第426 號判決有期
    徒刑九月確定；(丙)五犯施用毒品案件（施用毒品時間：96年
    12月13日、97年2 月16日），由臺灣基隆地方法院檢察署檢
    察官提起公訴，經本院於97年5 月30日，以97年度訴字第74
    1 號判決有期徒刑八月、八月，應執行有期徒刑一年確定；
    (丁)六犯施用毒品案件（施用毒品時間：97年3 月4 日），由
    臺灣基隆地方法院檢察署檢察官提起公訴，經本院於97年6
    月24日，以97年度訴字第791 號判決有期徒刑七月確定。所
    犯(甲)(乙)(丙)(丁)四案則經合併計算執行期間，甫於97年6 月24日
    發監執行而未執畢（此部分尚不構成累犯）。
二、本案事實：
    乙○○猶不思戒除毒癮，復基於施用第一級毒品海洛因之犯
    意，於97年6 月13日上午6 時，在基隆市火車站公共廁所內
    ，將稀釋後之海洛因置入注射針筒再持以施打血管，藉以施
    用第一級毒品海洛因1 次。乃為警於同日上午9 時40分，在
    基隆市○○區○○街339 號附近盤檢查獲，並扣得乙○○所
    有之第一級毒品海洛因4 包（驗餘後淨重合計0.12公克），
    經採其尿液送驗，結果呈嗎啡（海洛因代謝後尿液檢出成份
    ）陽性反應，而悉上情。
三、案經基隆市警察局刑警大隊移送臺灣基隆地方法院檢察署檢
    察官偵查起訴。
    理  由
壹、程序事項
    本案被告乙○○所犯者非為死刑、無期徒刑、最輕本刑為三
    年以上有期徒刑之罪或高等法院管轄之第一審案件，其於準
    備程序進行中，先就被訴事實為有罪之陳述，經告知其簡式
    審判程序之旨，並聽取公訴人、被告之意見後，本院業已依
    刑事訴訟法第二百七十三條之一第一項規定，裁定由受命法
    官獨任以簡式審判程序進行本案之審理。
貳、實體事項
一、前揭事實業據被告乙○○於本院審理時坦承在卷，且有被告
    所有之第一級毒品海洛因4 包（驗餘後淨重合計0.12公克）
    扣案暨法務部調查局濫用藥物實驗室97年7 月10日調科壹字
    第09723029550 號鑑定書1 紙在卷可佐。又被告為警查獲而
    採集之尿液檢體，經送請臺灣尖端先進生技醫藥股份有限公
    司以氣相層析質譜儀法為確認檢驗之結果，呈嗎啡（海洛因
    代謝後尿液檢出成份）陽性反應。此亦有臺灣尖端先進生技
    醫藥股份有限公司97年6 月25日濫用藥物檢驗報告1 份，暨
    足與上開檢驗報告相對應之尿液檢體對照表1 件在卷可憑；
    參之以酵素免疫分析或薄層定性分析等方式為初步篩檢者，
    檢驗結果雖有相當程度偽陽性之可能，然以氣（液）相層析
    、質譜分析之儀器為交叉確認者，檢驗結果出現偽陽性之機
    率則極低，因而具有公信力，核足為對涉嫌人不利之認定；
    尤以「毒品施用後於尿液、血液中可檢出之最大時限，與施
    用劑量、施用頻率、施用方式、施用者飲水量之多寡、個人
    體質、代謝情況、檢體收集時間點及所用檢測方法之靈敏度
    等因素有關，因個案而異。依據Clarke's Isolation Ident
    ification of Drugs第二版記載，血液中藥物之半衰期（濃
    度減半所需時間）分別為古柯鹼0.7-1.5 小時、海洛因3 分
    鐘（其代謝物為嗎啡2-3 小時）、嗎啡2-3 小時、大麻20-3
    6 小時、安非他命12小時（當尿液偏酸性時，為4-8 小時）
    、甲基安非他命9 小時、Ketamine2-4 小時，而MDMA約8.49
    小時。一般於尿液中可檢出之最大時限，古柯鹼為施用後1-
    4 天、海洛因2-4 天、嗎啡2-4 天、大麻1-10天、安非他命
    1-4 天、甲基安非他命1-5 天、MDMA1-4 天、MDA 1-4 天、
    Ketamine2-4 天。」此復曾經行政院衛生署藥物食品檢驗局
    以92年7 月23日管檢字第0920005609號函釋在案。勾稽以觀
    ，足見被告於本院審理時之任意性自白，與事實相符，堪可
    採信。再者，被告查有如本判決事實欄一所載施用毒品之前
    案紀錄。觀諸卷附臺灣高等法院被告前案紀錄表、不起訴處
    分書、刑事判決之內容即明。從而，本案事證明確，被告於
    初犯施用毒品案件之五年以內，再犯施用毒品之犯行，堪可
    認定，應依法論科。
二、論罪科刑：
  (一)查海洛因、安非他命類分別係毒品危害防制條例所列管之第
    一級、第二級毒品，此為該條例第二條第二項第一款、第二
    款所明定。按犯毒品危害防制條例第十條之罪（施用毒品罪
    ）者，檢察官應聲請法院裁定，令被告入勒戒處所觀察、勒
    戒，經勒戒處所陳報，認受觀察、勒戒人無繼續施用毒品傾
    向者，應即釋放，並為不起訴之處分；認有繼續施用毒品傾
    向者，即應聲請法院裁定令入戒治處所強制戒治，俟強制戒
    治期滿釋放，再為不起訴之處分。惟依上揭規定觀察勒戒或
    強制戒治執行完畢釋放後，五年內再犯毒品危害防制條例第
    十條之罪（施用毒品罪）者，檢察官即應依法追訴，毒品危
    害防制條例第二十條第一項、第二項、第二十三條第二項分
    別定有明文。
  (二)核被告於初犯施用毒品案件以後之五年以內，再犯施用第一
    級毒品海洛因之行為，係犯毒品危害防制條例第十條第一項
    之施用第一級毒品罪。被告施用毒品前、後持有第一級毒品
    海洛因之低度行為，應為施用第一級毒品之高度行為所吸收
    ，不另論罪。
  (三)被告查有如本判決事實欄一(二)所載之犯罪科刑及其刑之執行
    情形，此有臺灣高等法院被告前案紀錄表附卷足考。乃於前
    案有期徒刑執行完畢，或受一部之執行而赦免後，五年以內
    ，故意再犯本起最重本刑有期徒刑以上之罪，為累犯，應依
    刑法第四十七條第一項規定，加重其刑。
  (四)本院審酌被告犯罪之動機、吸食頻率、曾有施用毒品之前科
    仍不知戒除，惟慮及其犯後坦承犯行、所犯乃戕害自己身心
    健康，尚未危及他人等一切情狀，量處如主文所示之刑。
  (五)扣案之白色粉末4 包（驗餘後淨重合計0.12公克），核屬毒
    品危害防制條例第二條第一項所列管之第一級毒品海洛因，
    此有法務部調查局濫用藥物實驗室97年7 月10日調科壹字第
    09723029550 號鑑定書1 紙附卷可憑。核均屬違禁物無疑，
    併同無從與之完全析離之分裝袋4 只，均應依毒品危害防制
    條例第十八條第一項前段規定，宣告沒收併銷燬之。
據上論斷，應依刑事訴訟法第二百七十三條之一第一項、第二百
九十九條第一項前段，毒品危害防制條例第二十三條第二項、第
十條第一項、第十八條第一項前段，刑法第十一條、第四十七條
第一項，判決如主文。
本案經檢察官甲○○到庭執行職務。
中    華    民    國    97    年    8     月    22    日
                  刑事第四庭法  官  王慧惠
以上正本證明與原本無異。
如不服本判決應於收受本判決後10日內向本院提出上訴書狀，其
未敘述上訴理由者，並得於提起上訴後10日內向本院補提理由書
狀（均須按他造當事人之人數附繕本）「切勿逕送上級法院」。
中    華    民    國    97    年    8     月    22    日
                            書記官  王一芳
附錄論罪法條：
毒品危害防制條例第10條第1 項
施用第一級毒品者，處6 月以上5 年以下有期徒刑。


司法院資訊處製作；財團法人民間司法改革基金會備份。
